【裁判字號】    94,訴,43
【裁判日期】    950321
【裁判案由】    侵權行為損害賠償
【裁判全文】
臺灣高等法院民事判決                    94年度訴字第43號
原      告  乙○○
被      告  甲○○
            翊聖企業股份有限公司
上  一  人
法定代理人  丙○○
共      同
訴訟代理人  丁○○
當事人間請求侵權行為損害賠償事件，原告提起附帶民事訴訟，
經本院刑事庭移送前來，本院於95年3月7日言詞辯論終結，判決
如下：
    主  文
被告應連帶給付原告新臺幣壹佰貳拾肆萬伍仟陸佰柒拾貳元及自
九十四年十二月二十九日起，至清償日止，按年息百分之五計算
之利息。
原告其餘之訴暨假執行之聲請均駁回。
訴訟費用由被告連帶負擔百分之三十，餘由原告負擔。
    事實及理由
一、本件原告主張略以：被告甲○○為被告翊聖企業股份有限公
    司（下稱翊聖公司）電機技工，於民國92年11月 6日被翊聖
    公司指派處理機台搬遷，故其駕駛堆高機協助前來載運溫度
    控制箱之原告搬運係執行職務，並非基於原告請託，原告亦
    未指揮其為堆高機之操控。嗣甲○○因控制堆高機不當致遭
    棧板撞擊原告左腳，造成原告受有左膝十字韌帶、半月狀軟
    骨及脛骨閉鎖性骨折等傷害，業經台灣板橋地方法院94年度
    易字第46號及本院94年度上易字第1542號判決甲○○過失傷
    害罪確定在案。原告受傷非因用腳阻擋即將傾倒之貨物所致
    ，原告無過失。原告因此已支出醫療費用新台幣（下同）7
    萬2329元、看護費用4萬8300元及車資3950元 。又，原告原
    係附吊具之大貨車司機，因靠行工作 ，每月收入約有5萬元
    ， 被告主張原告每月薪資僅2萬6000元，並無依據，該金額
    應為一般小貨車司機收入。因原告受傷無法工作，至94年 9
    月20日止共計受有112萬3333元之減少工作損失 。再者，原
    告受傷時為49歲，可工作餘年約10年，依勞工保險殘廢標準
    表第143項計算，亦受有206萬3600元之永久勞動力減損損害
    。按原告所受損害本屬勞工保險殘廢標準表第141項「1下肢
    遺存顯著運動障礙」7級，其僅採用同標準143項「1下肢3大
    關節中 ，有1關節遺存顯著運動障礙者」計算本件損害金額
    ，且依其職業工作年限本應計算至65歲，原告亦僅計算至59
    歲，其請求金額已屬合理。再，原告因無法工作賺錢養家，
    致罹患憂鬱症及精神官能症 ，須長期治療，故應可請求100
    萬元慰撫金，被告甲○○為被告翊聖公司之受僱人，翊聖公
    司亦應負責，爰依侵權行為之法律關係請求被告負連帶損害
    賠償責任等語。並聲明： (一)被告應連帶給付原告415萬7712
    元及自94年12月29日起至清償日止，按年息5%計算之利息。
    (二)願供擔保准為假執行宣告。
二、被告則以：本件事故實係甲○○駕駛堆高機協助原告搬運溫
    度控制箱，於經過非為堆高機所設置之鐵門軌道時，因該軌
    道經車輪長久反覆重壓已有凹痕，致堆高機產生搖晃，實非
    甲○○之駕駛不當所致，且原告係因不讓前開溫度控制箱掉
    落，以左腳阻擋始受傷，亦非甲○○所能預見，故甲○○實
    無過失可言。又，甲○○雖為翊聖公司員工，惟其職務僅為
    機械保養、維護及修理，並不包含駕駛堆高機，其當時係基
    於熱心幫助，非受翊聖公司指示，其逾越權限駕駛堆高機，
    亦與翊聖公司無涉。況縱認被告須負責，原告明知甲○○為
    無堆高機駕照之人，仍請託其駕駛堆高機搬運重物，並在旁
    恣意指揮 ，且自行用腳阻擋滑落物，原告就此損害與有90%
    之過失責任。原告所主張之醫療費用、看護費用及車資共為
    12萬4579元，因被告僅須負10%之過失責任，故僅須給付1萬
    2458元。 再者，依民法第195條規定請求慰撫金僅限於損害
    因故意不法行為所致，本件僅屬過失行為，況原告所受者僅
    為一般傷害，現已可行動自如，亦無「情節重大」之情，應
    無適用餘地。又依行政院勞工委員會92年台灣地區職類別薪
    資調查報告，汽車貨運業之專門技術人員所支領之經常固定
    月薪平均為2萬8940元到2萬9369元，原告自承為臨時工，且
    係按車次計酬，收入不固定，亦無法提出薪資所得稅完稅證
    明或扣繳憑單 ，其主張每月收入約5萬元並無依據，原告之
    每月薪資所得至多僅有2萬8940元 ，依此計算，原告僅受有
    58萬4133元之減少工作損失， 因被告僅需負10%之過失責任
    ，故亦僅須給付5萬8413元 。再者，原告提出之「財團法人
    振興復建醫學中心」診斷證明書僅提到其「活動功能受限」
    ，並未認定其所受傷害符合勞工殘廢標準11級，且其現已無
    行動障礙，並以開計程車為業，並非無工作能力或有工作能
    力減損之情形，其請求賠償永久勞動力減損之部分，實無理
    由。綜上所述，被告至多僅須賠償原告7萬871元，扣除翊聖
    公司已給付之7萬元，僅需再給付871元等語，資為抗辯。爰
    答辯聲明：(一)原告之訴駁回。(二)願供擔保，請准免為假執行
    宣告。
三、兩造不爭執事實：
  (一)被告甲○○係被告翊聖公司員工，在該公司擔任「電機技工
    」職務。
  (二)原告於92年11月6日至台北縣林口鄉○○路被告翊聖公司搬運
    溫度控制箱，為被告甲○○駕駛之堆高機搬運之棧板壓傷，
    受有「左膝壓傷併脛骨平台骨折、脛骨粒隆併膝骨肌腱撕裂
    傷、前十字韌帶併內側半月軟骨破裂」之傷害，被告甲○○
    因過失傷害經板橋地方法院以94年度易字第46號及本院刑事
    庭94年度上易字第1542號刑事判決以過失傷害罪處以有期徒
    刑4月得易科罰金確定。
  (三)原告因本件傷害支出醫療費用7萬2329元、看護費用4萬8300
    元、車資3950元，合計12萬4579元，被告翊聖公司曾給原告
    7萬元，承攬系爭工作之昆信有限公司則給付原告8萬元。92
    年11月6日至94年9月20日計22月又14日，原告因手術及復建
    未工作。
四、本件兩造爭點為(一)被告是否應負侵權行為之連帶賠償責任？
    (二)原告得請求被告給付項目及金額若干？茲將得心證理由分
    述如下：
五、被告應負侵權行為連帶損害賠償責任：
  (一)按「因故意或過失，不法侵害他人之權利者，負損害賠償責
    任。」「受僱人因執行職務，不法侵害他人之權利者，由僱
    用人與行為人連帶負損害賠償責任。但選任受僱人及監督其
    職務之執行，已盡相當之注意或縱加以相當之注意而仍不免
    發生損害者，僱用人不負賠償責任。」民法第184條、第188
    條第1項定有明文。
  (二)查被告甲○○為翊聖公司電機技工，未受有駕駛堆高機訓練
    ，竟應允前來載運溫度控制箱之原告請託，擅自駕駛堆高機
    搬運溫度控制箱，並未注意駕駛堆高機時需有相當之安全措
    施以免堆高機上之物品掉落造成意外及鐵門軌道凹槽不平；
    而原告隨意請無訓練之被告甲○○駕駛堆高機，在旁指揮時
    並未注意安全措施及鐵門軌道凹槽不平，並於溫度控制箱傾
    斜時欲扶正，因此遭壓傷致受有脛骨平台骨折等傷害，業據
    被告甲○○於刑事偵審中自承在卷，其並自認堆高機應由專
    人駕駛，其並無駕駛訓練等語（見93年度偵字第 11656號卷
    93年4月6日偵查筆錄及93年 8月18日訊問筆錄），原告亦自
    認：我請被告開堆高機，我在現場指揮，經過鐵門之凹槽，
    因凹槽高低不平，我一回頭就撞上我了等語在卷（見93年度
    偵字第11656號卷第38頁訊問筆錄）， 堪信原告及被告甲○
    ○均未注意防範意外之發生而均有過失，並與傷害之發生有
    因果關係。本院斟酌上揭情形及被告甲○○為實際駕駛人，
    應負較重之注意義務，認為被告甲○○之過失責任為百分之
    六十，原告之過失責任為百分之四十。
  (三)次按稱僱傭者，謂當事人約定，一方於一定或不定之期限內
    為他方服勞務，他方給付報酬之謂。又按「民法第188條第1
    項所謂受僱人因執行職務不法侵害他人之權利，不僅指受僱
    人因執行其所受命令，或委託之職務自體，或執行該職務所
    必要之行為，而不法侵害他人之權利者而言，即受僱人之行
    為，在客觀上足認為與其執行職務有關，而不法侵害他人之
    權利者，就令其為自己利益所為，亦應包括在內，最高法院
    著有42年台上字第1224號判例。由此可知，職務上之行為、
    職務上予以機會之行為及與執行職務之時間或處所有密切關
    係之行為，皆屬執行職務之行為。」「民法第188條第1項所
    稱之執行職務，初不問僱用人與受僱人之意思如何，一以行
    為之外觀斷之，即是否執行職務，悉依客觀事實決定。苟受
    僱人之行為外觀具有執行職務之形式，在客觀上足以認定其
    為執行職務者，就令其為濫用職務行為，怠於執行職務行為
    或利用職務上之機會及與執行職務之時間或處所有密切關係
    之行為，自應涵攝在內。」有最高法院84年台上字第1125號
    、90年台上字第1991號判決意旨可參。查被告甲○○擔任被
    告翊聖公司技術員，為被告翊聖公司服勞務，有民事上僱傭
    關係，事發當日因為翊聖公司遷廠原告前往載運溫度控制箱
    ，被告甲○○在現場駕駛堆高機吊載溫度控制箱至原告所駕
    駛之大貨車上，外觀上為執行職務，因過失致生損害於原告
    ，被告翊聖公司自應連帶負損害賠償責任。
六、原告得請求之項目及金額：
  (一)按「不法侵害他人之身體或健康者，對於被害人因此喪失或
    減少勞動能力或增加生活上之需要時，應負損害賠償責任。
    」「不法侵害他人之身體、健康、名譽、自由、信用、隱私
    、貞操，或不法侵害其他人格法益而情節重大者，被害人雖
    非財產上之損害，亦得請求賠償相當之金額 。」民法第193
    條第1項、第195條第1項前段定有明文 。其中所謂「不法侵
    害」係指未經法令許可之意，包括故意或過失，被告辯稱只
    限於故意云云，依法無據，合先敘明。
  (二)增加生活上之需要部分 ：原告因本件傷害支出醫療費用7萬
    2329元 、 並因受傷無法行走需人看護而支出看護費用４萬
    8300元、另出入支出車資3950元，合計12萬4579元，為被告
    所不爭執， 並有計算書及費用單據可稽（ 見本院卷第46至
    132頁），堪信為真實。
  (三)減少勞動能力之損害：
    1.按評價受害人喪失或減少勞動能力之損害，應就被害人受
      傷前之身體健康狀態、教育程度、專門技能、社會經驗等
      各方面酌定之，不能以一時一地之工作收入為標準。有最
      高法院63年台上字第1394號判例意旨可考。
    2.查原告於92年11月 7日應診受有「左膝壓傷併脛骨平台骨
      折、脛骨粒隆併膝骨肌腱撕裂傷、前十字韌帶併內側半月
      軟骨破裂」之傷害，有振興醫院所開立之診斷證明書可稽
      （見附民卷第111頁）。 因為原告現在雖已經能夠駕駛營
      業小客車營業，但按振興醫院94年 3月15日診斷證明書所
      載「目前患者左大腿肌肉萎縮，關節僵硬活動功能受限，
      左下肢有明顯功能障礙」（見本院卷第42頁），依據銓敘
      部「勞工保險殘障給付標準對照表」，其殘廢等級為編目
      143號「１下肢３大關節中，有1大關節遺存顯著運動障礙
      者」，殘廢等級為11級為可採 ， 喪失勞動能力之程度為
      38.45％。 再原告雖為大貨車駕駛，但並非固定每日均有
      工作而有收入，依據其所提出92年8月收入為1萬4312元、
      92年9月收入4萬0561元、 92年10月收入3萬9376元，有簽
      收單收帳明細表可參（見本院卷第157頁）， 平均每月收
      入為31416元【計算式為（14312+40561+ 39376=94249）
      ÷3 =31416】，此為未扣除原告油料錢、車輛保養費之金
      額，若扣除此等費用收入更低，按行政院勞委會92年台灣
      地區職類別薪資調查報告就有關運輸、倉儲業之薪資所得
      報告，其中汽車貨運業之專門技術人員支領經常性月薪為
      平均2萬8940元至2萬9369元之間，因原告並非支領經常性
      、固定性工資之正職人員，衡諸上述統計數值，應認原告
      之薪資計算以每月2萬8940元為適當， 原告主張其每月收
      入為５萬元，但並無綜合所得稅各類所得扣繳憑單及其他
      資料可證，主張為不可採。
    3.自92年11月6日至94年9月20日計22月又14日得請求金額：
      按此期間原告因為手術及復建未能工作，為被告所不爭執
      ，以每月收入2萬8940元， 期間為22月又14日（每月以30
      日計算為22.47月小數點以下四捨五入）計算 ，其損失金
      額為65萬0282元（28940×22.47 =650281.8小數點以下四
      捨五入）。
    4.自94年 9月21日至年滿60歲請求之金額：原告生於43年 1
      月10日，於92年11月 6日受傷時為49歲，按勞動基準法第
      54條強制退休年齡為60歲，原告主張尚有10年之勞動能力
      為可採，但因為自92年11月6日至94年 9月20日有2年已經
      請求，應予扣除，只餘8年工作年數 ，扣除期前利息，其
      喪失工作能力之損失計91萬7925元【28940×12×38.45％
      ×6.874342（8年之霍夫曼係數）＝917925.11小數點以下
      四捨五入】。
  (四)按損害之發生或擴大，被害人與有過失者，法院得減輕賠償
    金額或免除之，民法第217條第1項定有明文。被告雖主張只
    應負10％之過失責任云云，惟查，如前述，本院斟酌上開過
    失情節， 應認令原告負40%之過失責任，依過失相抵之法則
    ，應減輕被告賠償金額40%。合計前述金額為169萬2786元（
    124579+650282+917925=0000000），再按被告只應負擔百分
    之六十之過失責任， 則被告應連帶賠償之金額為101萬5672
    元（0000000×0.6=0000000.6）。
  (五)非財產上之損害賠償：按所謂非財產損害賠償係為填補精神
    上所受之損害，而其酌定除考量被害人所受之精神上創痛外
    ，並應審酌兩造之身分地位並經濟能力等因素，據而判斷適
    當之慰撫金數額。經查原告受傷害後因無法工作賺錢，因此
    罹患憂鬱症，有振興復建醫學中心診斷證明書可按（見本院
    卷第36、39頁），本院斟酌原告所受痛若，兩造過失比例，
    及原告原擔任貨車司機 、月收入2萬餘元、有4、5分田地、
    無房子、專科畢業，現開營業小客車暨被告甲○○為電機技
    工、高工畢業、月薪４萬元、無不動產；被告翊聖公司登記
    資本額1億2000萬、93年度公司年營業額1億元，毛利約百分
    之８等兩造之身分、地位、經濟能力等一切情狀，認為原告
    請求應予核減為30萬元，方屬公允，逾此數額之請求，為無
    理由。
  (六)從而，扣除原告不爭執被告翊聖公司曾給付而主張抵銷之７
    萬元（昆信公司給付之８萬元原告未主張）原告得請求賠償
    之金額為124萬5672元（0000000+000000-00000=0000000）
    。
七、綜上，原告基於侵權行為之損害賠償請求權，請求被告應連
    帶賠償 124萬5672元及自原告民事補充說明狀繕本送達翌日
    即94年12月29日起，至清償日止，依年利率百分之五計算之
    利息部分，洵屬正當，應予准許。逾此部分所為之請求，為
    無理由，應予駁回。 就原告請求應予准許部分未逾150萬元
    ，判決後即確定不生假執行之問題，敗訴部分原告假執行之
    聲請，因訴之駁回而失所附麗，均應予駁回。
八、本件事證已明，兩造其餘攻擊防禦方法及證據，經審酌後核
    與判決結果不生影響，爰不逐一論述，附此敘明。
九、結論：本件原告之訴，為一部有理由，一部無理由，依民事
    訴訟法第79條、第85條第2項，判決如主文。
中    華    民    國    95    年    3     月    21    日
                  民事第七庭  審判長法  官  鄭三源
                                    法  官  王聖惠
                                    法  官  黃嘉烈
正本係照原本作成。
原告如不服本判決，應於收受送達後20日內向本院提出上訴書狀
，其未表明上訴理由者，應於提出上訴後20日內向本院補提理由
書狀（均須按他造當事人之人數附繕本）上訴時應提出委任律師
或具有律師資格之人之委任狀；委任有律師資格者，另應附具律
師資格證書及釋明委任人與受任人有民事訴訟法第466條之1第1
項但書或第2項（詳附註）所定關係之釋明文書影本。
中    華    民    國    95    年    3     月    22    日
                                    書記官  倪淑芳
附註：
民事訴訟法第466條之1（第1項、第2項）：
對於第二審判決上訴，上訴人應委任律師為訴訟代理人。但上訴
人或其他法定代理人具有律師資格者，不在此限。
上訴人之配偶、三親等內之血親、二親等內之姻親，或上訴人為
法人、中央或地方機關時，其所屬專任人員具有律師資格並經法
院認為適當者，亦得為第三審訴訟代理人。


司法院資訊處製作；財團法人民間司法改革基金會備份。
